【裁判字號】    97,交聲,2508
【裁判日期】    971020
【裁判案由】    聲明異議
【裁判全文】
臺灣臺中地方法院交通事件裁定        97年度交聲字第2508號
原處分機關  交通部公路總局臺中區監理所臺中市監理站
受處分人    丙○○
上列受處分人因違反道路交通管理處罰條例案件，對於交通部公
路總局臺中區監理所臺中市監理站民國97年8月21日所為之裁決
（裁監稽違字第裁61-Z00000000號裁決書）聲明異議，本院裁定
如下：
    主  文
異議駁回。
    理  由
一、原處分機關略以：受處分人丙○○於民國97年7月15日18時5
    1分許，在國道1號北上142公里處，因駕駛車牌號碼FN-422
    號營業大客車有「大型車非超車佔用中線車道行駛，外側車
    道無車輛」之違規事實，經內政部警政署國道公路警察局第
    二警察隊造橋分隊以「公警局交字第Z00000000號舉發違反
    道路交通管理事件通知單」舉發，本所即依據道路交通管理
    處罰條例第33條第1項第3款之規定，於97年8月21日以裁監
    稽違字第裁61-Z00000000號裁決書裁處罰鍰新臺幣（下同）
    四千元，並依同條例第63條規定，記違規點數一點，於法應
    無不合等語。
二、受處分人丙○○則以：本件發生地點係在國道1號北上142公
    里500公尺處，並非142公里處，又當天伊駕駛伊公司的國道
    客運車行駛至該上坡偏右彎路段，以時速100公里左右的速
    度上坡時，驚見在路肩有車輛停靠，且未於後方100公尺處
    擺放警示標誌，伊基於職業駕駛者之判斷，認為必須偏離慢
    車的車道行駛，以免發生危險狀況，卻造成被警員誤判開單
    處罰。而令伊不服的是在國道1號北上143公里700公尺處
    設有公務車專用避車道，為何警員要在142公里500公尺處的
    路肩取締，警員取締時已屬傍晚，視線不良，該地段屬於
    上坡偏右彎路段，警員坐在車上，從車子的照後鏡看後方的
    來車，如何能看得清楚，依據媒體報導，警員在取締大型
    車佔用中線車道行駛的違規車輛時，應該是行駛在後方跟拍
    錄影，才能得知當時的車輛時速多少，是在超車或是佔用車
    道。因認本件之裁決處分顯有違誤，爰聲明異議云云。
三、按汽車行駛於高速公路、快速公路或設站管制之道路，不遵
    使用限制、禁止、行車管制及管理事項之管制規則而有未依
    規定行駛車道者，處汽車駕駛人三千元以上六千元以下罰鍰
    ；汽車駕駛人有第33條第1項之情形者，除依原條款處罰鍰
    外，並記違規點數一點。道路交通管理處罰條例第33條第1
    項第3款、第63條第1項第1款分別定有明文。又高速公路及
    快速公路交通管制規則第8條第1項第2款規定：汽車行駛高
    速公路及快速公路，其車道之使用，應依設置之交通標誌、
    標線或號誌之規定，無設置者，大型車應行駛於外側車道，
    並得暫時利用緊臨外側車道之車道超越前車。
四、經查，本件受處分人丙○○，於上開時、地，駕駛車牌號碼
    FN-422號營業大客車，因「大型車非超車佔用中線車道行駛
    ，外側車道無車輛」，經內政部警政署國道公路警察局第二
    警察隊造橋分隊警員李易霖、楊三億當場舉發之情，有舉發
    違反道路交通管理事件通知單、裁決書各一份在卷可稽。雖
    受處分人以上開情詞置辯，惟證人楊三億於97年10月13日
    在本院具結證稱；「（問：本件取締經過？）當時由李易霖
    執行雷射槍測速及大型車佔用中車道勤務，受處分人大型車
    佔用中線的情形是由李易霖發現的」、「（問：李警員發現
    本件受處分人違規的情形，你在做什麼？）我在翻閱違規單
    」、「（問：李警員發現的時候，他人在車上還是在車外？
    ）當時李警員是坐在駕駛座，車門打開，雙腳放在車外的路
    肩上，往後看，我坐在副駕駛座」、「（問：你們的警車當
    時是停在路肩？）是」、「（問：你們的舉發單上面所寫的
    違規地點，是國道1號北上142公里處，但受處分人說當時是
    在142公里500公尺處，到底地點是在何處？）142公里500公
    尺處是我們巡邏車停的位置，一般在142公尺100公尺到900
    公尺間我們就會約略寫是142公里」、「（問：李警員發現
    受處分人違規之後，他是如何處理？）李警員馬上下車將他
    攔下來，我問他受處分人為何違規，他回答佔用中線車道」
    、「（問：李警員下去攔車，違規人有無停下來？）有，他
    下車後說了一堆拜託求情的話」，證人李易霖於97年10月
    13日在本院具結證稱：「（問：本件你查獲的經過？）當時
    在執行雷射測速的勤務，目視到受處分人駕駛FN-422號大型
    車，行駛中線過來，那時候只有他一部車子，左右車道都沒
    有車」、「（問：你是在哪裡查獲？）國道一號公路北上14
    2公里處附近」、「（問：當時是你一個人看到，還是楊警
    員也有看到？）他有無看到我不曉得，但是我有看到，因為
    我是面向後方」、「（問：當時你人在何處？是如何的面向
    後方？）我坐在駕駛座上，車門半開，側坐面向來車」、「
    （問：你大概在受處分人所開的車距離你的巡邏車多遠的地
    方就看到他駕駛在中車道？）約有200公尺，那是一個轉彎
    的地方，200公尺是我目測的距離，實際上我不知道，但是
    我會取締這一件，是依據我看到的時候受處分人所使用的中
    車道兩邊車道都沒有車子，直到我攔停的時候，旁邊也沒有
    車子」、「（問：是受處分人靠近你的時候你在前方將他攔
    停下來？）我看受處分人的車子在快要靠近我的時候還沒有
    打方向燈要變換車道的樣子，所以我就將他攔下來，在我將
    他攔下來後幾秒鐘內，兩邊的車道也是都沒有其他車子」、
    「（問：受處分人被你們攔下來後，有無說什麼？）我有錄
    音下來，可以現場播放，庭呈錄音光碟乙片」，本院當庭
    勘驗李易霖提出之錄音內容，結果為：「受處分人在現場一
    直請求不要開單，表示他很困難，拜託請求諒解」，受處
    分人提出之現場照片顯示：案發路段偏右彎，巡邏車之停放
    位置，係在轉彎突出後之凹入部分（此據甲○○○○當庭指
    認在卷），恰好被轉彎突出部分遮擋，致後面來車不易察覺
    ，要等到轉過來才會發現，但在巡邏車上之人員卻可看到後
    方車流之情形。（以上參閱本院卷19-21頁筆錄卷及第7頁照
    片）。綜上可知乙○○○○、甲○○○○經本院隔離訊問結
    果，所言互核相符，且本件係乙○○○○、甲○○○○將巡
    邏車停放在國道1號北上142公里500公尺處，後方來車不易
    發覺之位置，執行雷射測速及大型車佔用中車道之勤務時，
    由甲○○○○坐在駕駛座上，車門半開，側坐面向後方觀察
    ，發現後方約200公尺處，受處分人駕駛營業大客車行駛在
    中線車道，且兩邊車道都沒有車子，於快要靠近巡邏車的時
    候還沒有打方向燈要變換車道，甲○○○○乃將之攔下，於
    被攔下來後幾秒鐘內，兩邊的車道也是都沒有其他車子，亦
    即受處分人行駛在中線車道上，顯非為了超越前車，甲○○
    ○○才開單舉發，而受處分人被攔下來後，並未表示其沒有
    行駛在中線車道上，也無說明其行駛在中線車道上之理由，
    僅是反覆請求警員不要開單。
五、高速公路及快速公路交通管制規則第12條規定：汽車行駛高
    速公路及快速公路，除於規定之停車處外，不得在路肩停車
    ，惟執行任務之警備車，得不受限制。顯見國道警察在路肩
    執行勤務，係法所容許，也是常見之事。而路肩與外側車道
    係屬不同之位置，若用路人不欲使用路肩，自不會受路肩放
    有何物或停有何車輛之影響，是以受處分人謂其係因忽然看
    到警車在路肩，才從外側車道駛入中線車道，應屬卸責之詞
    。又本件舉發案件雖無拍照或錄影可供佐證，惟交通警員製
    單舉發違反道路交通管理處罰條例所列之違規事實，係公務
    員基於職務上權力，依法就特定之具體事件所為具公法上效
    果之單方行政行為，基於公務員為公法上行為具有公信力之
    原則，該行政處分當可被推定為有效，其據以依法處分之事
    實亦應認定為正確無誤。再依道路交通管理處罰條例科處行
    政罰事件，依據公法爭議之舉證責任分配法則，固應先由行
    政機關就其業已履踐相關正當法律程序，以及人民應受處罰
    之客觀違反法令行為，負證明之責，受處罰人就行政機關已
    為相當證明之前開事項，若主張欠缺主觀歸責條件或為其他
    抗辯，亦須就其所辯提出反證，而行政機關對於前開應為舉
    證事項，並非不得以執行查察取締勤務人員，依據調查人證
    之程序，使就親歷事實提供不可替代之證明方法，受處罰人
    就證人所述見聞經過之真實性倘有質疑，除依法定交互詢問
    程序加以檢驗外，不得僅因證人之個人身分、地位，或憑已
    意指為必須代以其他特定之證據方法，此在證人業已具結願
    依偽證罰則擔保證言可信之場，尤屬當然。另鑑於交通違規
    事實往往驟然而現、稍縱即逝，若硬性要求舉發警員不分違
    規情節，一律必須預留證據，俾便事後提出供法院審酌，除
    有現實技術可行性之困難外，勢將大幅提高交通管理之行政
    成本，並嚴重削弱道路交通管理之行政效能，此絕非立法者
    制定道路交通管理法規之本意（參臺灣高等院94年度交抗字
    第344號、93年度交抗字第873號裁定）。茲受處分人未就執
    勤警員之舉發有誤提出相關積極證據以供調查，本院復查無
    證據足資證明證人有捏造事實違法取締之情事，則執勤警員
    本其維護交通秩序、公眾安全職責所為之舉發，自應受到合
    法、正確之推定。
六、綜上，本院認本件受處分人確實有「大型車非超車佔用中線
    車道行駛，外側車道無車輛」之違規行為，依前揭法條規定
    ，原舉發機關之舉發並無違誤，從而，原處分機關據以裁處
    罰鍰四千元並記違規點數1點，亦無不當，本件異議為無理
    由，應予駁回。
七、據上論斷，應依道路交通管理處罰條例第87條第2項，道路
    交通案件處理辦法第19條規定，裁定如主文。
中    華    民    國    97    年    10    月    20    日
                        臺灣臺中地方法院交通法庭
                            法  官  李秋娟
以上正本證明與原本無異。
如不服本裁定，應於收受送達後5日內向本院提出抗告狀。（應
附繕本）
                            書記官  簡芳敏
中    華    民    國    97    年    10    月    20    日


司法院資訊處製作；財團法人民間司法改革基金會備份。
